臺灣臺中地方法院刑事判決　　　　　　　100年度侵訴字第1號
公　訴　人　臺灣臺中地方法院檢察署檢察官
被　　　告　楊孟洲
輔　佐　人　楊錦堂
上列被告因妨害性自主罪案件，經檢察官提起公訴（99年度偵字
第28541 號），被告於本院準備程序中就被訴事實為有罪之陳述
，經本院合議庭裁定由受命法官獨任依簡式審判程序審理，判決
如下：
    主    文
楊孟洲犯強制猥褻罪，處有期徒刑伍月，如易科罰金，以新臺幣
壹仟元折算壹日。緩刑貳年，緩刑期間付保護管束。
    犯罪事實
一、楊孟洲因中度智能障礙，致其辨識行為之違法性或依其辨識
    而行為之能力顯著減低，其於民國99年11月19日上午9 時15
    分許，獨自前往臺中市○區○○路之賴明公園時，適見帶同
    小孩前往該公園玩耍，並單獨坐於公園座椅上之A 女（警詢
    代號為3482-H9914號，已成年，真實姓名年籍詳卷，下稱A
    女），竟萌生強制猥褻之犯意，先伸手拉住A 女之右手，繼
    而低頭親吻A 女右手，A 女因察覺有異，而亟欲將手抽回，
    乃楊孟洲仍緊拉A 女之手，並伸手抓捏A 女之左側胸部，而
    以此方式，違反A 女之意願，強制猥褻得逞。旋因A 女大聲
    驚呼，楊孟洲始鬆手，並轉身逃離。
二、案經A 女訴由臺中市警察局（現已改制為臺中市政府警察局
    ）第二分局報告臺灣臺中地方法院檢察署檢察官偵查起訴。
    理    由
壹、程序方面：
一、依性侵害犯罪防治法第12條第2 項之規定，司法機關所製作
    必須公示之文書，不得揭露被害人之姓名、出生年月日、住
    居所及其他足資識別被害人身分之資訊。本件判決書事實欄
    及理由欄關於被害人即告訴人A 女之姓名僅記載代號（真實
    姓名、年籍資料詳卷）。
二、次按除被告所犯為死刑、無期徒刑、最輕本刑為3 年以上有
    期徒刑之罪或高等法院管轄第一審案件者外，於法院行準備
    程序進行中，被告先就被訴事實為有罪之陳述時，審判長得
    告知被告簡式審判程序之旨，並聽取當事人、代理人、辯護
    人及輔佐人之意見後，裁定進行簡式審判程序；且受命法官
    行準備程序，與法院或審判長有同一之權限；又簡式審判程
    序之證據調查，不受刑事訴訟法第159 條第1 項、第161 條
    之2 、第161 條之3 、第163 條之1 及第164 條至第170 條
    規定之限制，刑事訴訟法第273 條之1 第1 項、第279 條第
    2 項前段、第273 條之2 分別定有明文。被告楊孟洲所為係
    犯死刑、無期徒刑、最輕本刑為3 年以上有期徒刑以外之罪
    ，其於準備程序中就被訴事實為有罪之陳述，經受命法官告
    知簡式審判程序之旨，並聽取公訴人、被告之意見後，本院
    合議庭認為適宜由受命法官獨任進行簡式審判程序，依刑事
    訴訟法第273 條之1 第1 項規定，裁定由受命法官獨任進行
    審判程序，合先敘明。
貳、實體方面：
一、上揭犯罪事實，業據被告楊孟洲於本院審理時供承不諱，核
    與證人即告訴人A 女指訴之情節相符，並有臺中市警察局第
    二分局永興派出所受理各類案件紀錄表、受理刑事案件報案
    三聯單、殘障手冊影本及行政院衛生署草屯療養院100 年5
    月13日草療精字第1000004234函暨檢送之性侵害加害者鑑定
    報告書各1 份在卷可稽，足證被告之自白與事實相符。本案
    事證明確，被告上開強制猥褻之犯行洵堪認定，應依法論科
    。
二、論罪科刑：
  (一)查88年4 月21日修正前刑法第224 條第1 項之構成要件，原
    規定「對於男女以強暴、脅迫、藥劑、催眠術或他法，至使
    不能抗拒而為猥褻之行為」，而所謂「他法」，依當時規定
    固指類似於強暴、脅迫、藥劑、催眠術或與之相當之方法。
    惟於88年4 月21日修正時，已修正為「對於男女以強暴、脅
    迫、恐嚇、催眠術或其他違反其意願之方法，而為猥褻之行
    為者（修正後僅有一項）」，依立法理由說明，係以原條文
    之「至使不能抗拒」，要件過於嚴格，容易造成受侵害者，
    因為需要「拼命抵抗」而致生命或身體方面受更大之傷害，
    故修正為「違反其意願之方法」（即不以「至使不能抗拒」
    為要件）。則修正後所稱其他「違反其意願之方法」，應係
    指該條所列舉之強暴、脅迫、恐嚇、催眠術以外，其他一切
    違反被害人意願之方法，妨害被害人之意思自由者而言，不
    以類似於所列舉之強暴、脅迫、恐嚇、催眠術等相當之其他
    強制方法，足以壓抑被害人之性自主決定權為必要，始符立
    法本旨（最高法院97年度第5 次刑事庭會議決議參照），亦
    即，刑法第224 條修正後，已經明文揭示擴張強制猥褻行為
    適用之範圍，自不待言。本件被告於上述時、地，先伸手拉
    住A 女之右手，繼而低頭親吻A 女右手，因A 女察覺有異，
    亟欲將手抽回，惟被告仍緊拉A 女之手，且另伸手抓捏A 女
    之左側胸部，嗣因A 女大聲驚呼始告鬆手，而以此違反被害
    人意願之方法，致被害人性自主決定權顯然受侵害，且被害
    人於受害過程中，或有驚呼，或有欲拿鐵棍反抗之舉措，亦
    據A 女於偵查中證述明確，其顯然已意識到遭被告侵犯之情
    狀，與性騷擾情節輕微，而於被害人察覺性自主決定權受到
    侵害時，行為人行為已終了，無壓抑被害人意志之性騷擾行
    為，炯然不同，是以，被告行為當屬猥褻行為，而非性騷擾
    行為至明。故核被告楊孟洲所為，係犯刑法第224 條之強制
    猥褻罪。
  (二)被告於80年12月30日經鑑定為中度智障，並領有殘障手冊，
    有中華民國殘障手冊影本1 份在卷可稽；又經本院委請行政
    院衛生署草屯療養院對被告進行鑑定，結果為：綜合楊員過
    去生活史及疾病史、心理測驗結果、鑑定所得資料及相關影
    卷結果，楊員的臨床診斷為中度智能障礙，缺乏法律認知，
    雖坦承自己的行為，但對於辨識自己行為是否違法顯有障礙
    ，因此，本院認為，楊員因上述心智障礙，其辨識行為違法
    或依其辨識而行為的能力達顯著降低之程度，有該院100 年
    5 月13日草療精字第1000004234號函檢送之鑑定報告書1 份
    附卷可稽（見本院卷第20至25頁），堪認被告於本案犯罪時
    ，其因前揭原因，致對於辨識行為違法或依其辨識而行為之
    能力，顯著減低，爰依刑法第19條第2 項規定減輕其刑。
  (三)爰審酌被告並無前科，素行尚佳，其為滿足一己私慾，未尊
    重女性身體自主權，危害社會安全秩序，並造成告訴人心理
    傷害；惟犯後坦承犯行，態度良好，且告訴人亦已表明願原
    諒被告之行為，有本院準備程序筆錄在卷可按，及其犯罪手
    段、生活狀況、智識程度等一切情狀，量處如主文所示之刑
    ，並諭知易科罰金之折算標準，以示懲儆。
  (四)末查被告未曾受有期徒刑以上刑之宣告，有卷附臺灣臺中地
    方法院檢察署刑案資料查註紀錄表、臺灣高等法院被告前案
    紀錄表為憑，其因一時失慮觸犯刑典，犯後坦承犯行，告訴
    人亦表明願原諒被告之行為，其歷經偵、審程序及罪刑宣告
    之教訓後，當知戒慎警惕而無再犯之虞，本院斟酌上情，認
    被告所受本案刑之宣告，以暫不執行為適當，故併予宣告緩
    刑3 年，以勵自新，並依刑法第93條第1 項第1 款規定，諭
    知於緩刑期間付保護管束，以促其知所行止、改過遷善。
據上論斷，應依刑事訴訟法刑事訴訟法第273 條之1 第1 項、第
299 條第1 項前段，刑法第224 條、第19條第2 項、第41條第1
項前段、第74條第1 項第1 款、第93條第1 項第1 款，判決如主
文。
本案經檢察官吳昆璋到庭執行職務。
中    華    民    國   100    年    6     月    21    日
                  刑事第十七庭  法  官  劉惠娟
以上正本證明與原本無異。
如不服本判決應於收受判決後10日內向本院提出上訴書狀，並應
敘述具體理由；其未敘述上訴理由者，應於上訴期間屆滿後20日
內向本院補提理由書（均須按他造當事人之人數附繕本）「切勿
逕送上級法院」。
                                書記官  林世佳
中    華    民    國   100    年    6     月    21    日
附錄論罪科刑法條：
中華民國刑法第224條
（強制猥褻罪）
對於男女以強暴、脅迫、恐嚇、催眠術或其他違反其意願之方法
，而為猥褻之行為者，處6 月以上5 年以下有期徒刑。